臺灣高等法院民事判決　　　　　　　　　100年度上字第163號
　　上　訴　人　林明鈿
　　訟訟代理人　李曼麗
　　被　上訴人　群益證券股份有限公司
　　法定代理人　陳田文
　　被　上訴人　郎豪萍
　　共　　　同
　　訴訟代理人　賴璦雯律師
　　　　　　　　王鶴柔
上列當事人間損害賠償事件，上訴人對於中華民國99年12月20日
臺灣板橋地方法院99年度訴字第1917號第一審判決提起上訴，經
本院於100年6月21日言詞辯論終結，茲判決如下：
    主  文
上訴駁回。
第二審訴訟費用由上訴人負擔。
    事實及理由
一、上訴人主張：其於民國97年1月2日與群益證券股份有限公司
    （下稱群益證券）簽訂委託買賣證券契約，營業員即被上訴
    人郎豪萍明知不得受理客戶全權委託買賣股票，竟未予告知
    ，反而要求其一次交付上百張已蓋印文之空白委託書，自行
    操作下單，違反證券商負責人與業務人員管理規則（下稱管
    理規則）第18條第2項第3款禁止規定，致其虧損約新台幣（
    以下同）1300萬元，爰依民法第577條適用同法第544條及第
    184條第1項前段、第2項規定，請求郎豪萍先行就上開損失
    金額中165萬元負損害賠償責任。而群益證券未盡雇主監督
    注意義務，任由郎豪萍執行職務時，多次不法侵害其權利，
    依民法第224條、第188條第1項前段規定，亦應負連帶賠償
    責任，起訴聲明：(一)被上訴人應連帶給付165萬元及自起訴
    狀繕本送達翌日起至清償日止，按年息5%計算之利息；(二)願
    供擔保請准宣告假執行。經原審駁回其請求，上訴人不服，
    提起上訴，聲明請求廢棄原判決，改判如起訴聲明。
二、被上訴人則以：上訴人自行至群益證券板橋分公司開戶，未
    指定服務之營業員，公司遂指定郎豪萍依照上訴人當面或電
    話指示下單或接單，成交當天即以電子對帳單向上訴人回報
    交易內容，每月再發送月對帳單，上訴人於97年1月至7月，
    每月交易金額均達5000萬元，並以雙掛號將月對帳單及詢證
    函寄送上訴人，確認成交紀錄及實際委託之買賣相符，並無
    全權委託買賣股票情形。縱認郎豪萍確有違法受全權委託，
    惟郎豪萍為具合格證照之營業員，且群益證券亦定時寄發對
    帳單與上訴人核對交易情形，對於選任受僱人及職務監督並
    無疏失，無庸負連帶賠償責任，聲明：(一)上訴駁回；(二)如受
    不利判決，願供擔保免為假執行。
三、上訴人主張其在群益證券板橋分公司開戶買賣股票，郎豪萍
    違法受理其全權委託買賣股票，致生虧損等情，被上訴人不
    爭執代上訴人買賣股票，然以前詞置辯，是本件爭執點厥為
    ：郎豪萍有無違反規定受理上訴人全權委託買賣股票？
  (一)按當事人主張有利於己之事實者，就其事實有舉證之責任，
    民事訴訟法第277條前段定有明文。民事訴訟如係由原告主
    張權利者，應先由原告負舉證之責，若原告先不能舉證以證
    實自己主張之事實為真實，則被告就其抗辯事實即令不能舉
    證，或其所舉證尚有瑕疵，亦應駁回原告之請求（最高法院
    17年上字第917號判例參照）。次按證券商之負責人及業務
    人員，除其他法令另有規定外，不得受理客戶對買賣有價證
    券之種類、數量、價格及買進或賣出之全權委託，此為證券
    商負責人及業務人員管理規則第18條第2項第3款所明定。本
    件上訴人主張郎豪萍違法受理客戶全權委託買賣股票，既為
    被上訴人所否認，揆諸上開說明，自應由上訴人負舉證之責
    。
  (二)上訴人固提出帳號0000000分戶歷史帳及A1PBK交易明細資料
    為其主張之證明（原審北院卷第8-45頁），惟該資料僅係上
    訴人於被上訴人處買賣股票之股數、單價、手續費、稅賦及
    帳戶資金存提、結餘而已，無法證明被上訴人確有違反上開
    法令行為。而被上訴人辯稱均依上訴人當面或電話指示下單
    ，並有回報成交內容，月交易額逾5000萬元者，復以雙掛號
    寄送月對帳單及詢證函等情，提出回報成交紀錄電子郵件、
    98年5月7日起至同年11月24日電話下單錄音譯文、委託書、
    掛號郵件存單及回執及上訴人回覆函證為證（見原審板院卷
    第27-65頁、本院卷二第3-333頁），上訴人就上開物證均不
    爭執，雖稱被上訴人僅提出98年5月7日至11月24日15筆電話
    委託，未能提出97年間之電話錄音紀錄，顯然無此電話指示
    云云，然依當時臺灣證券交易所股份有限公司營業細則第80
    條第4項、第5項規定「證券經紀商對電話委託應同步錄音，
    並將電話錄音紀錄置於營業處所。前項電話錄音紀錄，證券
    經紀商應至少保存二個月。但買賣委託有爭議者，應保存至
    該爭議消除為止」（原審板院卷第95頁），依被上訴人所稱
    ，上訴人於98年12月25日向群益證券提出申訴時，僅98年5
    月7日以後之錄音尚有保留（見原審卷第31-32頁），則被上
    訴人未保留97年間電話錄音，並不違反上開營業細則規定，
    尚難以無電話錄音即認97年間上訴人未以電話委託買賣股票
    。上訴人另稱其在上班時間不可能頻繁下單，且比對被上訴
    人所提當面委託書、電話委託電腦紀錄及分戶歷史帳，發現
    有9筆為當面及電話重複委託，且97年1月7日至2月21日有21
    8筆交易沒有委託書，嗣後亦有數筆無委託書及電話委託紀
    錄，顯然登載不實，足證其一次交付上百張蓋好印文之委託
    書，全權委託郎豪萍買賣股票云云（本院卷三第17頁統計表
    、第20-64頁），被上訴人則稱：上訴人有時會在八點半之
    前來營業所，告知要買哪些股票及張數，其依指示寫好委託
    書交由上訴人蓋章，如果是當面委託須寫委託書，並要客戶
    蓋章，如果電話委託會有兩種狀況，一是營業員自己接獲訊
    息直接輸單（即輸入電腦），自行負責，就不會有委託書，
    另一種是營業員交給輸單人員負責鍵入，則會用手寫委託書
    ，才有依據，上開無委託書者即屬電話委託等語，是上訴人
    既無法證明未曾於97年間以電話下單，殊難認無委託書部分
    之交易即非其指示。而上訴人執為當面及電話重複委託依據
    之「營業員自行輸單委託及成交紀錄表」，被上訴人表示乃
    成交紀錄，非電話委託紀錄，無法辨識是電話或當面委託等
    語，觀諸該紀錄表文義，確未限於電話委託，上訴人雖稱主
    管機關證期局告知為電話委託，復未能舉證證明之。
  (三)上訴人另稱其每日搭乘捷運至府中站出站時間約早上八點至
    八點十分間，走路至公司之時間約十分鐘，從未遲到，無可
    能於上班前至證券公司當面指示下單，或於上班時任意外出
    ，而其過去於寶來證券5年間之交易習慣，平均每年交易16
    筆，97年轉至群益證券變成1200餘筆，交易習慣丕變，實係
    郎豪萍自行操作云云，提出悠遊卡、公司出勤資料、公出登
    記簿及ATM交易紀錄為證（見本院卷3第95-125頁、證十四、
    證十五）。惟指示下單方法諸多，上訴人為方便起見，一次
    先交付多張委託書，供其嗣後指示下單時使用，非無可能。
    被上訴人於完成股票交易後，當日即以電子郵件告知上訴人
    成交紀錄，月交易額逾5000萬元時，復以雙掛號寄送對帳單
    及詢證函一節，為上訴人不爭執，上訴人收受後均未異議，
    97年2月25日猶在被上訴人寄送之詢證函上勾選：「本人『
    已經』收悉貴公司97年1月份買賣對帳單。對帳單所列成交
    記錄內容與實際委託買賣『相符無誤』，特此聲明」，並於
    聲明書回函上簽明確認，足證上訴人完全知悉股票交易情形
    ，依其已有多年工作經驗，又是金融機構協理，倘郎豪萍進
    行之交易違背其意思或習慣，豈可能坐視虧損，放任郎豪萍
    持續恣意為之。復參酌臺灣證券交易所股份有限公司前就郎
    豪萍是否接受全權委託買賣有價證券一案，稽查結果亦認依
    現有事證觀之，尚難據以認定郎豪萍有上開行為，復難認定
    被上訴人有違反證券管理法令規定情事，有該公司100年3月
    18日臺證稽字第1000007653號函附查核報告在卷可佐（見本
    院卷1第44-212頁）。是依上所述，上訴人既無法證明被上
    訴人果有受理全權買賣股票情事，所為主張即屬無據。
四、從而，上訴人依民法第577條適用同法第544條、第184條第1
    項前段、第2項及第224條、第188條第1項前段規定，請求被
    上訴人連帶給付165萬元暨自起訴狀繕本送達翌日起至清償
    日止按年息5%計算之利息，為無理由。原審就此部分為上訴
    人敗訴判決並駁回其假執行聲請，核無不合。上訴意旨指摘
    原判決不當，求予廢棄改判，為無理由，應予駁回。
五、本件法律關係已經明確，兩造其餘主張及舉證，無礙本院判
    斷，爰不一一論述，附此敘明。
六、據上論結，本件上訴為無理由。依民事訴訟法第449條第1項
    、第78條，判決如主文。
中    華    民    國    100    年    7    月    5     日
                  民事第九庭
                      審判長法  官  黃熙嫣
                            法  官  曾部倫
                            法  官  陳玉完
正本係照原本作成。
如不服本判決，應於收受送達後20日內向本院提出上訴書狀，其
未表明上訴理由者，應於提出上訴後20日內向本院補提理由書狀
（均須按他造當事人之人數附繕本）上訴時應提出委任律師或具
有律師資格之人之委任狀；委任有律師資格者，另應附具律師資
格證書及釋明委任人與受任人有民事訴訟法第466條之1第1項但
書或第2項（詳附註）所定關係之釋明文書影本。如委任律師提
起上訴者，應一併繳納上訴審裁判費。
中    華    民    國   100    年    7     月    6     日
                            書記官  鎖瑞嶺
附註：
民事訴訟法第466條之1（第1項、第2項）：
對於第二審判決上訴，上訴人應委任律師為訴訟代理人。但上訴
人或其他法定代理人具有律師資格者，不在此限。
上訴人之配偶、三親等內之血親、二親等內之姻親，或上訴人為
法人、中央或地方機關時，其所屬專任人員具有律師資格並經法
院認為適當者，亦得為第三審訴訟代理人。